【裁判字號】    99,交抗,42
【裁判日期】    990113
【裁判案由】    違反道路交通管理處罰條例
【裁判全文】
臺灣高等法院交通事件裁定              99年度交抗字第42號
抗  告  人
即受處分人    甲○○
上列抗告人因違反道路交通管理處罰條例案件，不服臺灣板橋地
方法院，中華民國98年11月30日所為裁定（98年度交聲字第3193
號），提起抗告，本院裁定如下：
    主  文
抗告駁回。
    理  由
一、原處分意旨略以：本件異議人即受處分人甲○○於民國（下
    同）98年6月29日晚間8時30分許，駕駛車牌號碼G2－7610號
    自小客車，行經臺北縣五股鄉○○路與登林路口處，有「闖
    紅燈（左轉登林路）」之違規事實，經臺北縣政府警察局蘆
    洲分局警員攔停當場舉發，製發北縣警交大字第C00000000
    號舉發違反道路交通管理事件通知單，嗣經原處分機關交通
    部公路總局臺北區監理所於98年8月14日以北監自裁字第裁
    40- C00000000號裁決書裁決，依違反道路交通管理處罰條
    例第53條第1項及依同條例第63條第1項規定裁處異議人罰鍰
    新臺幣（下同）2,700元，並記違規點數3點。
二、本件異議意旨略以：伊當時係為成泰路綠燈右轉登林路，而
    並非紅燈左轉登林路，已轉入登林路行駛至130公尺後，警
    察甫自後方衝出令伊靠邊停車，顯然係警察為求績效而任意
    開單，所以伊拒絕簽名，爰依法聲明異議，請求撤銷原處分
    云云。
三、原裁定以：
（一）異議人甲○○於98年6月29日晚間8時30分許，駕駛車牌號
      碼G2－7610號自小客車，行經臺北縣五股鄉○○路與登林
      路口處，經臺北縣政府警察局蘆洲分局警員認有駕車行經
      有燈光號誌管制之交岔路口闖紅燈（左轉登林路）之交通
      違規情事，而予當場攔停舉發，嗣經原處分機關即交通部
      公路總局臺北區監理所板橋監理站，依道路交通管理處罰
      條例第53條第1項及依同條例第63條規定裁處異議人罰鍰
      2,700元，並記違規點數3點等情，有卷附臺北縣政府警察
      局舉發違反道路交通管理事件通知單、交通部公路總局臺
      北區監理所於98年8月14日以北監自裁字裁40-C00000000
      號裁決書及臺北縣政府警察局蘆洲分局98年8月3日北縣警
      蘆交裁字第0980027463號函各1份附卷可稽。
（二）證人即當場舉發員警鞠之曄於原審審理時到庭具結證稱：
      「我與另一位警員站在路口約100公尺處，該路口為T字型
      路口，我與另一位警員看到異議人是往八里的方向，所以
      異議人是紅燈左轉無誤，當時我與另一位警員都是親眼看
      到，並且互相確認過，才對異議人實施攔停行為，我所站
      立的位置即如當庭提出之左上角照片所示相符，當時我們
      是二人一組執行酒駕勤務，執勤時間是8點到10點，當天
      總共只有開立2張罰單，因為該路口的車流量本來就不是
      很多，所以他的違規情形，我和同事看得很清楚，且確定
      是從成泰路往八里方向於紅燈在登林路口左轉」等語（見
      原審卷第27頁背面至第28頁背面），並提出異議人違規地
      點示意圖、現場照片4幀附卷可稽，則異議人違規情事，
      應屬明確。
（三）按警員舉發交通違規，係道路交通管理處罰條例所規定之
      職權行使。闖紅燈等違規行為之取締，依其違規行為本質
      ，本多係在瞬間發生，通常多委由當場執行取締違規公務
      員之認識與判斷，必須為立即之取締作為，此為達成維持
      交通秩序目的所必要，且此種立即性之舉發違規，因警員
      或有未能於發現之際及時攝影取證，事實上亦僅能仰賴舉
      發警員其目視違規整體情形而認定之。此係因執行職務之
      公務員，通常多具有一定之考選資格與專業訓練，且其執
      法之對象係不特定大眾，故其立場經立法機關推定，應具
      有客觀、中立與公正之特質，而無故意偏頗之虞，是此種
      逕由公務員所為之事實認定，除非有其他積極證據，足資
      認定公務員於執行職務時，有故意或過失侵害人民權利之
      情形，或處分本身有重大明顯之瑕疵而應予撤銷者外，否
      則本於行政目的達成之必要與公權力之尊重、公信力之維
      持，司法機關宜予尊重。復衡以交通警員製單舉發違反道
      路交通管理處罰條例所列之違規事實，本質上為行政處分
      ，係公務員基於職務上權力，依法就特定之具體事件所為
      具有公法上效果之單方行政行為，基於公務員為公法上行
      為具有公信力之原則，該行政處分當可被推定為真正，其
      據以依法處分之事實認定亦為正確無誤，本此公信原則，
      乃立法者賦予行政機關制定違反道路交通事件統一裁罰標
      準及處理細則，使值勤警員得當機處分以維護交通秩序、
      安全之行政目的；反之，若謂公務員一切行政行為均需預
      留證據以證其實，則國家行政勢必窒礙難行，據此，刑事
      訴訟法就犯罪證據有關之規定中，與行政秩序罰之交通違
      規裁罰本旨不合之部分，自不在準用之列。而異議人亦無
      證據證明該舉發警員有何捏造事實之情事，職是，本件雖
      無照片或監視錄影等證據資料另為佐證，但案發當時之現
      場值勤警員亦不失為可資證明之證人身分，況參諸道路交
      通管理處罰條例之規定可知，當場舉發無須有科學儀器取
      得之證據資料佐證為必要，而舉發當時車流量小，天氣、
      視線均屬良好，證人當不致就異議人之違規事實發生誤認
      ，再衡諸警員係依法執行公務，與異議人並不認識，亦無
      任何嫌隙可言，當不至甘冒涉犯偽證罪之風險，蓄意構陷
      異議人有此交通違規，並參酌警員執行公務時，本身即受
      有行政懲處責任之監督，且其到庭具結作證，更係以刑事
      責任擔保其證言之真實性，況綜觀諸證人所言，就該路段
      燈號情形、設置位置、異議人行駛路徑及闖紅燈過程等情
      節均詳述明確，復輔以其庭呈之攔停現場示意圖及舉發現
      場照片以為說明，未有悖常理之誤，其證述自足採信。至
      異議人雖辯稱其係在該路口綠燈右轉，惟其未能提出具體
      事證說明有何虛偽捏造事實之情，是其所辯，應屬卸責之
      詞，不足採信。從而，本件異議人確有上開之違規事實，
      堪以認定。
（四）綜上所述，應堪認定異議人確有前揭之交通違規情事，異
      議人空言為辯並無足取。揆諸首揭法律規定，異議人既駕
      車行經有燈光號誌管制之交岔路口闖紅燈，原處分機關審
      酌異議人違規情節，處以法律規定額度內之罰鍰2,700 元
      ，並記違規點數3點，經核於法尚無不合，本件聲明異議
      ，為無理由，應予駁回。
四、抗告意旨略以：本件當時路燈不亮，警察距離路口遙遠，又
    躲在車後方，警車違規停車又不開燈，且未錄影或照相存證
    ，伊是綠燈右轉，無違規事實，因此拒絕簽名，本件交通舉
    發並不合法云云。
五、經查：
（一）按汽車駕駛人，行經有燈光號誌管制之交岔路口闖紅燈者
      ，處新臺幣1,800元以上5,400元以下罰鍰；汽車駕駛人有
      第53條情形者，記違規點數3點，道路交通管理處罰條例
      第53條第1項、第63條第1項第3款分別定有明文。又按當
      場舉發者，填製舉發違反道路交通管理事件通知單後，應
      將舉發通知單交由行為人簽章收受之，行為人拒絕簽章者
      仍應交付行為人收受，拒絕收受者，應告知其應到案之時
      間及處所，並記明事由與告知事項，視為已收受，違反道
      路交通管理事件統一裁罰基準及處理細則第11條第1項第1
      款亦有明定。
（二）抗告人於前開時地駕駛車牌號碼G2－7610號自小客車，行
      經臺北縣五股鄉○○路與登林路口處，有「闖紅燈（左轉
      登林路）」之違規事實，此業經臺北縣政府警察局蘆洲分
      局警員攔停當場舉發，並經證人即當場舉發員警鞠之曄於
      原審審理時到庭具結證稱如前，並提出抗告人違規地點示
      意圖、現場照片4幀，堪認抗告人前開違規行為屬實，上
      開證人既已於原審到庭具結以言詞供述抗告人有關前開違
      規事實，且於本件卷存證據資料內並無證據足以證明證人
      上開供述係屬虛偽，亦無有足以令人顯信其供述為不可採
      之證據存在，自不得僅以證人為本件開單告發抗告人之員
      警而全盤抹煞其在訴訟上所具有之證人資格；且交通警察
      掣單舉發違反道路交通管理處罰條例所列之違規事實，本
      質上為行政處分，係公務員基於職務上之權力，依法就特
      定之具體事件所為之具公法上效果之單方面行政行為，基
      於公務員為公法上行為具有公信力之原則，該行政行為當
      可被推定為真正，其據以依法處分之事實認定亦為正確無
      誤，本此公信原則，乃立法者賦予行政機關制定違反道路
      交通事件統一裁罰標準及處理細則，使執勤警員得當機處
      分以達其維護交通秩序、安全之行政目的，若謂公務員一
      切行政行為均需預留證據以證其實，則國家行政勢必窒礙
      難行，據此，刑事訴訟法就犯罪證據有關之規定中，與屬
      行政秩序罰之交通違規裁罰本質不合之部分，自不在準用
      之列。則員警就所見之違規情形，於法令規定範圍內為逕
      行舉發之處置，在無反證之情況下，自可信為真實，亦非
      一定需以機器設備（如監視錄影器或照相）以佐證其為真
      實。是本件抗告人以其係合法綠燈右轉，且本件又無任何
      錄影或照相存證，或警察取締手段不合法云云，均僅係抗
      告人個人片面之詞，尚難採信。又舉發違反道路交通管理
      事件通知單之「收受通知聯者簽章」欄位之設計目的即在
      由違規行為人以簽章方式確認業已收受通知單，避免日後
      各執一詞徒生爭議，交通警員在舉發違規時，將通知聯交
      付受舉發人並請其簽收，係執勤之標準動作，若違規者拒
      不簽收，則舉發員警於告知違規事實、到案處所及期限，
      並於舉發通知單上載明拒簽拒收，已告知違規事實，到案
      處所及期限等字樣，揆諸前開規定，自應視為受處分人已
      收受舉發通知單，是本件縱抗告人拒絕於舉發通知單上簽
      名，亦無礙其交通違規事實之認定。綜上所述，原裁定認
      事用法，俱無違誤，本件抗告，並無理由，應予駁回。
據上論斷，應依道路交通案件處理辦法第26條，刑事訴訟法第41
2條，裁定如主文。
中    華    民    國    99    年    1    月    13    日
                  交通法庭審判長法  官  高明哲
                                法  官  林洲富
                                法  官  高玉舜
以上正本證明與原本無異。
不得再抗告
                                  書記官  許雅淩
中    華    民    國    99    年    1     月    14    日


司法院資訊處製作；財團法人民間司法改革基金會備份。
